【裁判字號】    98,易,428
【裁判日期】    980930
【裁判案由】    違反著作權法
【裁判全文】
臺灣嘉義地方法院刑事判決               98年度易字第428號
公  訴  人  臺灣嘉義地方法院檢察署檢察官
被      告  乙○○
上列被告因違反著作權法案件，經檢察官提起公訴（98年度偵字
第6110號），被告於準備程序中就被訴事實為有罪之陳述，經本
院裁定改依簡式審判程序審理，判決如下：
    主  文
乙○○擅自以公開傳輸之方法侵害他人之著作財產權，處有期徒
刑貳月，如易科罰金，以新台幣壹仟元折算壹日。緩刑貳年，並
應向甲○○支付新台幣拾萬元之損害賠償金（給付方式為：自民
國九十八年十月二十日起至民國九十九年七月二十日止，按月於
每月二十日各給付新台幣壹萬元，至全部給付完畢為止。如有一
期未履行，視為全部到期。款項均匯入甲○○之台灣土地銀行內
湖分行帳戶，帳號為：000000000000號）。
    犯 罪 事 實
一、乙○○係從事女性飾品、服飾等商品之網路拍賣業務，明知
    如附表所示之9 張女性模特兒照片，均係甲○○出資聘請他
    人拍攝，約定由甲○○享有著作財產權之攝影著作，未經甲
    ○○之同意或授權，不得擅自重製或公開傳輸。詎乙○○為
    供消費者作為穿著打扮之參考，以推銷其在拍賣網站上販售
    之商品，竟基於以重製及公開傳輸之方法侵害他人著作財產
    權之犯意，未經甲○○之同意或授權，即於民國97年11月間
    某日，在其嘉義市○○街89巷8 號之住處內，以電腦設備連
    結網際網路後，將其在網路上搜尋所得如附表所示之9 張攝
    影著作重製，並公開傳輸而張貼於乙○○以雅虎奇摩拍賣網
    站（網址：http://tw.bid.yahoo.com/）之賣家帳號monkey
    _chiaolan 刊登之網頁拍賣廣告上，以此方式侵害甲○○之
    著作財產權。嗣經甲○○發覺上情，向雅虎奇摩網站提出檢
    舉，乙○○始於98年5 月上旬（起訴書誤載為98年6 月，業
    經公訴人當庭更正）某日將上開攝影著作自其網頁廣告上全
    部移除。
二、案經甲○○訴由臺灣嘉義地方法院檢察署檢察官偵查起訴。
    理  由
一、本件被告所涉犯者為著作權法第91條第1 項、第92條，均非
    死刑、無期徒刑、最輕本刑為3 年以上有期徒刑之罪或高等
    法院管轄第一審案件。被告於本院行準備程序時就被訴事實
    為有罪之陳述，經告知簡式審判程序之旨，並聽取檢察官及
    被告之意見後，本院爰依刑事訴訟法第273 條之1 第1 項裁
    定進行簡式審判程序。故本件簡式審判程序之證據調查，依
    刑事訴訟法第273 條之2 規定，不受同法第159 條第1 項、
    第161 條之2 、第161 條之3 、第163 條之1 及第164 條至
    第170 條規定之限制，合先敘明。
二、上揭犯罪事實，業據被告於偵查及本院審理中坦承不諱（見
    交查字卷第8 至9 頁，本院卷第20、34、36頁），核與告訴
    人甲○○指述之情節（見交查字卷第7 至8 頁）大致相符。
    並有告訴人甲○○提出之檢舉函、告訴人於Payeasy 網站上
    刊登附表所示攝影著作之網頁列印資料、被告於雅虎奇摩拍
    賣網站上刊登附表所示攝影著作之網頁列印資料、列印輸出
    之附表所示照片及其原始檔案詳細資料、攝影師出具之相片
    著作證明書（見他字卷第3 至35頁，交查字卷第12至29、76
    頁），以及中華郵政股份有限公司嘉義郵局98年7 月9 日嘉
    營字第0980100557號函檢附之被告立帳申請書影本、香港商
    雅虎資訊股份有限公司台灣分公司98年7 月9 日雅虎資訊（
    九八）字第01537 號函檢附之monkey_chiaolan 會員登錄資
    料暨IP位置資料（見交查字卷第52至53、55至74頁）等附卷
    可參。綜上堪認被告具任意性之自白與事實相符，本件事證
    明確，被告犯行堪以認定。
三、論罪科刑：
(一)核被告所為，係犯著作權法第91條第1 項之擅自以重製之方
    法侵害他人著作財產權罪、同法第92條之擅自以公開傳輸之
    方法侵害他人著作財產權罪。起訴書犯罪事實欄雖未敘及被
    告擅自以公開傳輸之方法侵害告訴人甲○○之著作財產權部
    分，惟此部分與業經起訴之擅自以重製之方法侵害他人著作
    財產權部分有想像競合犯之裁判上一罪關係，本院自得併予
    審理，並已當庭諭知被告可能涉犯上開著作權法第92條之罪
    ，而無礙於其防禦權。被告於網路上搜尋到告訴人所有如附
    表所示之攝影著作後，即將之重製並公開傳輸而張貼於其拍
    賣網站之網頁廣告上，係以一行為觸犯上開2 罪，為想像競
    合犯；又將他人之攝影著作擅自以公開傳輸之方法張貼於網
    頁上，則瀏覽該網頁之不特定多數人均可能將該等攝影著作
    一再重製、轉傳，對於著作權人造成之侵害自較單純之擅自
    重製行為為重；故被告所犯上開2 罪，應依刑法第55條之規
    定，從一情節較重之擅自以公開傳輸之方法侵害他人著作財
    產權罪處斷。
(二)爰依被告之供述（見本院卷第37頁）及卷附其臺灣高等法院
    被告前案紀錄表、戶籍資料查詢結果等，審酌：被告為高職
    畢業之智識程度，與父母親共同生活，目前從事網路拍賣工
    作，每月營業額約新台幣（下同）2 萬至3 萬元，獲利約1
    萬元，前無刑事犯罪紀錄，素行良好，明知於網路上銷售商
    品，因消費者無法親眼觀察、檢視商品，故賣家在網站上刊
    載之相關圖片，為影響消費者選購商品之重要因素，卻無視
    於告訴人為取得如附表所示攝影著作所耗費之金錢及心力，
    而以上開方式侵害告訴人之著作財產權，惟其犯後坦承犯行
    ，並於本院審理中與告訴人調解成立，約定賠償告訴人15萬
    元，已於98年9 月29日給付頭期款5 萬元，有本院98年9 月
    22日調解筆錄、告訴人陳報之匯款證明附卷可參（見本院卷
    第43、44頁），犯後態度良好，及其犯罪動機、目的、手段
    、所獲利益及犯罪所生危害等一切情狀，量處如主文所示之
    刑，並諭知易科罰金之折算標準，以示懲儆。又被告行為後
    ，刑法第41條雖增列第2 項、第3 項（原第2 項改列為同條
    第8 項）關於易服社會勞動之規定，經總統於98年1 月21日
    公布，自98年9 月1 日起施行，惟98年5 月19日修正通過之
    刑法施行法第3 條之2 立法理由明揭：「依刑法第41條規定
    聲請易服社會勞動者，因條文已明定以社會勞動6 小時折算
    徒刑或拘役1 日，與易科罰金應於裁判主文諭知折算標準之
    情形不同，無須於裁判主文諭知。至於可否易服社會勞動與
    可否易科罰金相同，均屬於執行事項，非裁判量刑事項。」
    ，故本判決主文自無庸為易服社會勞動之諭知，亦不生新舊
    法比較適用問題，併予敘明。
(三)被告及告訴人前於本院庭訊中當庭表示因雙方業已調解成立
    ，願依調解成立內容即主文所示金額及方式，由本院對被告
    宣告附條件之緩刑（見本院卷41頁）。經查，被告前未曾因
    故意犯罪受有期徒刑以上刑之宣告，有臺灣高等法院被告前
    案紀錄表在卷可稽，犯後於偵查及審理中均坦承犯行，且與
    告訴人調解成立，堪認其係因一時失慮致罹刑典，經此次偵
    、審程序及科刑宣告之教訓後，當知所警惕，信無再犯之虞
    。本院審酌被告年紀尚輕，係初次犯罪，自述其為經營網路
    拍賣業務，曾向銀行辦理信用貸款，目前尚須負擔家計並繳
    交貸款費用（見本院卷第22頁）等情，因認其所受宣告之刑
    ，以暫不執行為當，爰併予宣告緩刑2 年，用啟自新，並命
    被告依主文所示方式向告訴人支付主文所示之損害賠償金，
    如有一期未履行，視為全部到期（此部分得為民事強制執行
    名義，被告如未依期支付，告訴人得請求檢察官向本院聲請
    撤銷緩刑宣告），附此敘明。
四、不另為無罪諭知部分：
(一)公訴意旨另以：被告以公開展示之方法，未經告訴人甲○○
    之同意，即於上開期間內將附表所示攝影著作公開展示於被
    告在雅虎奇摩拍賣網站刊登之拍賣廣告上；因認被告另涉犯
    著作權法第92條之未經授權公開展示罪等語。
(二)惟按公開展示，係指向公眾展示著作內容；著作人專有公開
    展示其未發行之美術著作或攝影著作之權利；發行，係指權
    利人散布能滿足公眾合理需要之重製物；著作權法第3 條第
    1 項第13款、第14款以及同法第27條規定甚明。故依上開規
    定，著作人專有公開展示權之客體，應僅限於「未發行之美
    術著作」或「未發行之攝影著作」。然依告訴人所述，附表
    所示之攝影著作係於95年5 月20日至97年4 月27日間聘請攝
    影師拍攝完成，拍攝完成後約1 個月即已刊登於雅虎奇摩、
    Pchome、Payeasy 等主要購物網站上（見本院卷第21頁）；
    故附表所示攝影著作應非屬著作權法所定公開展示權之保護
    客體，公訴人認被告涉犯著作權法第92條之未經授權公開展
    示罪，尚有誤解，原應諭知被告無罪，惟公訴意旨既認此部
    分與前開本院認定有罪部分有想像競合犯之裁判上一罪關係
    （見本院卷第19頁），爰不另為無罪之諭知。
據上論斷，應依刑事訴訟法第273 條之1 第1 項、第299 條第1
項前段，著作權法第91條第1 項、第92條，刑法第11條前段、第
55條、第41條第1 項前段、第74條第1 項第1 款、第2 項第3 款
，判決如主文。
本案經檢察官楊騏嘉到庭執行職務。
中    華    民    國    98     年    9    月    30    日
                  刑事第三庭  法  官  陳 蒨 儀
以上正本證明與原本無異。
如不服本判決應於收受判決後10日內向本院提出上訴書狀，並應
敘述具體理由；其未敘述上訴理由者，應於上訴期間屆滿後20日
內向本院補提理由書（均須按他造當事人之人數附繕本）「切勿
逕送上級法院」。告訴人或被害人如對於本判決不服者，應具備
理由請求檢察官上訴，其上訴期間之計算係以檢察官收受判決正
本之日期為準。
中    華    民    國    98     年    9    月    30    日
                              書記官  馮 澤 文
附錄本判決論罪法條：
著作權法第91條第1項
擅自以重製之方法侵害他人之著作財產權者，處 3 年以下有期徒
刑、拘役，或科或併科新臺幣75 萬元以下罰金。
著作權法第92條
擅自以公開口述、公開播送、公開上映、公開演出、公開傳輸、
公開展示、改作、編輯、出租之方法侵害他人之著作財產權者，
處3 年以下有期徒刑、拘役、或科或併科新臺幣75萬元以下罰金
。
附表：告訴人享有著作財產權之攝影著作（檔案名稱見交查字卷
      第21至29頁，告訴人提出之證據7 ；列印輸出照片見交查
      字卷第12至20頁，告訴人提出之證據6）
┌──┬──────┬─────────────────┐
│編號│檔案名稱    │       備              註         │
├──┼──────┼─────────────────┤
│ 1. │IMG_1839    │即交查字卷第12頁照片              │
├──┼──────┼─────────────────┤
│ 2. │IMG_1840    │即交查字卷第13頁照片              │
├──┼──────┼─────────────────┤
│ 3. │IMG_1841    │即交查字卷第14頁照片              │
├──┼──────┼─────────────────┤
│ 4. │IMG_2966    │即交查字卷第15頁照片              │
├──┼──────┼─────────────────┤
│ 5. │IMG_2967    │即交查字卷第16頁照片              │
├──┼──────┼─────────────────┤
│ 6. │IMG_2970    │即交查字卷第17頁照片              │
├──┼──────┼─────────────────┤
│ 7. │IMG_5113    │即交查字卷第18頁照片              │
├──┼──────┼─────────────────┤
│ 8. │IMG_5200    │即交查字卷第19頁照片              │
├──┼──────┼─────────────────┤
│ 9. │IMG_9074    │即交查字卷第20頁照片              │
└──┴──────┴─────────────────┘


司法院資訊處製作；財團法人民間司法改革基金會備份。
